【裁判字號】    87,訴,1176
【裁判日期】    890126
【裁判案由】    煙毒等
【裁判全文】
臺灣高雄地方法院刑事判決                        八十七年度訴字第一一七六號
    公  訴  人  臺灣高雄地方法院檢察署檢察官
    被      告  乙○○
    指定辯護人  甲○公設辯護人  黃文德
右列被告因煙毒等案件，經檢察官提起公訴（八十七年度偵字第二七四七號、第七０
二七號），暨移送併案審理（八十七年度偵字第一一二二五號），甲○判決如左：
    主    文
乙○○連續施用第一級毒品，累犯，免刑；又施用第二級毒品，累犯，免刑。第一級
毒品海洛因貳小包（驗後淨重零點陸捌公克）沒收銷燬之。注射針筒支沒收。
    事    實
一、乙○○曾於民國八十二年九月十七日，因違反麻醉藥品管理條例案件（非法施用
    安非他命罪），經甲○判處有期徒刑四月確定，八十三年三月三日執行完畢。詎
    仍未知警愓，基於施用毒品海洛因之概括犯意，自八十七年一月十五日某時起至
    同年四月二十八日某時許止，連續在高雄市左營區○○○路附近不詳空屋內及同
    區○○街九十三號四樓之一等處，施用第一級毒品海洛因多次。又基於施用化學
    合成麻醉藥品安非他命之犯意，於八十七年二月一日下午四時許，往前回溯二十
    四小時內某時，在高雄市某不詳地點，非法吸用第二級毒品安非他命一次。嗣先
    於八十七年一日下午四時許，在高雄市○○路與新吉街口，為警查獲，並扣得乙
    ○○所有海洛因一小包（驗後淨重０．０七公克）；復於八十七年五月十二日下
    午五時許，在高雄市○○街九十三號四樓之一處所，為警查獲，並扣得其所有海
    洛因一小包（驗後淨重０．六一公克）及供犯罪用注射針筒三支等物。
二、案經高雄市政府警察局移送臺灣高雄地方法院檢察署檢察官暨自動檢舉偵查起訴
    ；移送併案審理。
    理    由
一、按法院認為應科拘役、罰金或應諭知免刑或無罪之案件，被告經合法傳喚無正當
    理由不到庭者，得不待其陳述逕行判決。刑事訴訟法第三百零六條著有明文。本
    件被告涉犯施用海海因及安非他命罪嫌部分，依八十七年五月二十日公布施行之
    毒品危害防法條例規定，應予免刑判決。又被告經合法傳喚無正當理由不到庭，
    爰不待其陳述，逕由檢察官辯論後判決，核先敘明。
二、訊據被告乙○○固對於右揭時、地，連續施用第一級毒品海洛因多次，而先後為
    警查獲，並扣得上開毒品海洛因等物之事實，迭於警、偵訊及審理中供承不諱。
    惟否認施用安非他命，辯稱：伊未施用安非他命。又第二次為警查獲之海洛因一
    小包及注射針筒三支非伊所有云云。經查：
（一）被告為警第一次查獲採集之尿液及白色粉末一小包，經分別送請法務部調查局
      、高雄醫學院附設中和紀念醫院及高雄市政府衛生局檢驗結果，白色粉末檢出
      海洛因成分；尿液均檢出甲基安非他命、嗎啡呈陽性反應，此有該局八十七年
      二月二十日、同年六月一日00000000000號、000000000
      00號鑑驗通知書二份、高雄醫學院附設中和紀念醫院八十七年五月十一日Ａ
      0000000號及高雄市衛生局八十七年二月七日高衛試煙字第Ｘ─００二
      號尿液檢驗成績書各一件在卷可憑，堪認被告自白施用海洛因多次，核與事實
      相符。而按甲基安非他命經口服投與後，約百分之七十於二十四小時內自尿中
      排出；其尿液內甲基安非他命成分之檢出與投與甲基安非他命的量、個人體質
      、檢測儀器之精密度有關，通常採尿化驗是否呈陽性反應，應以投與後二十四
      小時內所採為宜，有行政院衛生署藥物食品檢驗局八十年五月二十日（八十）
      藥檢壹字第０四五二九九號函釋在案，足徵被告確於八十七年二月一日下午四
      時許（為警採尿時），往前回溯二十四小時內某時，在高雄市某不詳地點，非
      法吸用第二級毒品安非他命一次無訛。是被告否認施用安非他命云云，即非可
      採。此外，復有海洛因二小包及注射針筒三支扣案可資佐證。綜上，被告施用
      第一級毒品海洛因多次及施用第二級毒品安非他命一次事證明確，犯行均堪認
      定。
（二）至被告固否認於八十七年五月十二日下午五時許，在高雄市○○街九十三號四
      樓之一處所，為警查獲，扣得海洛因一小包（驗後淨重０．六一公克）及供犯
      罪用注射針筒三支等物，並非伊所有云云。惟被告於該處為警查獲前，確實以
      注射針筒施用海洛因乙節，業據被告該次警、偵訊中供述明確。已徵被告係以
      上開扣案海洛因及注射針筒施用海洛因無訛。況為警查獲場所，係被告所有並
      使用，業據被告於警訊時供明。而該海洛因及注射針筒係在該處所廚房窗口上
      ，為警查獲，亦有警訊筆錄可稽，足徵第二次為警查獲扣案之海洛因一小包及
      注射針筒三支，係被告所有。從而，被告以上揭情詞置辯，自非可採。
三、核被告施用海洛因及安非他命行為，係各犯毒品危害防制條例第十條第一項及第
    二項施用第一級及第二級毒品罪。按被告上開所為，依其行為時，固分別觸犯肅
    清煙毒條例第九條第一項及麻醉藥品管理條例第十三條之一第二項第四款之罪，
    惟被告行為後，毒品危害防制條例業於八十七年五月二十日公布施行，並於同月
    二十二日生效，依刑法第二條第一項前段「行為後法律有變更者，適用裁判時之
    法律」規定，原則上，應適用新法。況毒品危害防制條例將海洛因列為第一級毒
    品，安非他命列為第二級毒品，施用毒品者，若經觀察、勒戒後，認屬「無繼續
    施用傾向者」；或強制戒治期滿、交付保護管束期滿，而應由檢察官為不起訴處
    分者，新法設有免刑規定。則比較新、舊法結果，無論依從新或從輕原則，均以
    新法對被告較有利，自應依新法論處，核先敘明。被告非法連續持有第一級毒品
    及持有第二級毒品行為，進而施用，其持有之低度行為應被施用之高度行為所吸
    收，不另論罪。被告先後多次施用第一級毒品海洛因行為，時間緊接，手法相似
    ，所犯係同一構成要件之罪名，顯係基於概括犯意為之，應依連續犯之規定，以
    一罪論。再被告前揭施用海洛因及安非他命行為，其犯意各別，罪質互殊，應予
    分論。查被告曾於八十二年九月十七日，因違反麻醉藥品管理條例案件（非法施
    用安非他命罪），經甲○判處有期徒刑四月確定，八十三年三月三日執行完畢之
    事實，有台灣高雄地方法院檢察署刑案資料查註紀錄表及甲○被告全國前案紀錄
    表各一份在卷足憑，其於有期徒刑執行完畢後，五年以內，再犯有期徒刑以上之
    罪，依刑法第四十七條規定，加重其刑。
四、又按強制戒治執行已滿三月，戒治處所認無繼續戒治之必要者，得檢具事證，報
    由檢察官聲請法院裁定停止戒治。前項停止期間，應付保護管束，期滿未經撤銷
    者，視為強制戒治期滿；再依第二十條第二項強制戒治期滿或交付保護管束期滿
    ，應由檢察官為不起訴處分；而按同條例修正施行前繫屬法院審理中之案件，由
    法院依修正後規定處理之，依修正後規定應為不起訴處分者，法院應為免刑之判
    決，毒品危害防制條例第二十二條第一項、第二項前段、第二十三條第一項及第
    三十五條第三款分別定有明文。查被告因施用第一級及第二級毒品海洛因、安非
    他命，前經甲○於八十七年八月十七日裁定送勒戒處所觀察、勒戒，在所期間經
    衛生醫療網支援醫師評定結果認為「有繼續施用毒品傾向」。而於八十八年二月
    一日裁定令被告入戒治處所，施以戒治處分一年。復因執行戒治處遇成效合格，
    符合聲請裁定停止戒治並付保護管束規定，於八十八年二月二日，經甲○依職權
    裁定停止戒治並付保護管束。又被告於保護管束期間，因違反保護管束情節重大
    ，致遭檢察官聲請撤銷保護管束後，並據甲○依職權裁定撤銷停止戒治，令入戒
    治處所施以強制戒治期滿，未經撤銷戒治（以上均援用甲○八十七年度毒聲字第
    三七二一號、八十八年度毒聲第二二八０號裁定）等情，有甲○觀察、勒戒裁定
    、戒治裁定、停止戒治並付保護管束裁定、撤銷停止戒治裁定各二件暨執行指揮
    書一份、停止戒治並付保護管束裁定一件、台灣高雄看守所附設觀察勒戒處所函
    及甲○被告全國前案紀錄表各一件附卷足稽，堪可認定。次查，本件係毒品危害
    防制條例施行生效前即八十七年四月二十三日繫屬甲○，爰依上揭毒品危害防治
    條例規定，為免刑判決之諭知。末按第一級毒品海洛因二小包（淨重０．六八公
    克），係查獲毒品，不問屬於犯人與否，併依毒品危害防制條例第十八條第一項
    前段，宣告沒收銷燬之。至鑑驗耗損之海洛因，既已滅失，爰不予宣告沒收銷燬
    之。又扣案注射針筒三支，係供被告施用毒品海洛因所用，爰併依刑法第三十八
    條第一項第二款規定，宣告沒收。
五、公訴人認被告基於施用海洛因之概括犯意，自八十七年四月初某日起至同年四月
    二十八日某時許止，連續在高雄市○○區○○街九十三號四樓之一等處，復行施
    用毒品海洛因，而於八十七年五月十二日下午五時許，在上址，為警查獲，並扣
    得海洛因一小包（驗後淨重０．六一公克）及供施用海洛因之注射針筒等物。因
    認此部分犯行，與前揭起訴論罪科刑部分，其中關於非法施用第一級毒品海洛因
    事實，具有連續犯之裁判上一罪關係，而移送併案審理，甲○既認移送併案審理
    事實構成犯罪，且與前揭起訴部分事實，具有裁判上一罪關係，依審判不可分原
    則，爰併予審究。
據上論斷，應依刑事訴訟法第二百九十九條第一項後段、第三百零六條，毒品危害防
制條例第三十五條第三款、第二十三條第一項、第十條第一項、第二項、第十八條第
一項前段，刑法第二條第一項前段、第十一條、第五十六條、第四十七條、第三十八
條第一項第二款，判決如主文。
本案經檢察官蔡國卿到庭執行職務。
中      華      民      國    八十九    年      一      月    二十六    日
                                 臺灣高雄地方法院刑事庭
                                      法  官    李  昭  彥
右正本證明與原本無異。
如不服本判決，應於判決送達後十日內，向甲○提出上訴狀。
                                      書記官    李  良  倩
中      華      民      國    八十九    年      一      月    二十六    日


司法院資訊處製作；財團法人民間司法改革基金會備份。
